【裁判字號】    88,易,2768
【裁判日期】    890526
【裁判案由】    詐欺
【裁判全文】
臺灣桃園地方法院刑事判決                        八十八年度易字第二七六八號
    公  訴  人  臺灣桃園地方法院檢察署檢察官
    被      告  戊○○
    選任辯護人  壬○○
右列被告因詐欺案件，經檢察官提起公訴（八十八年度易字第二七六八號），本院判
決如左：
    主      文
戊○○連續意圖為自己不法之所有，以詐術使人將本人之物交付，處有期徒刑壹年陸
月。
    事      實
一、戊○○係址設桃園縣桃園市○○路一三八號一樓「耀霖興業有限公司（下稱耀霖
    公司）」之實際負責人，詎明知「耀霖公司」經營不善，虧累不堪，已然欠缺支
    付能力，竟基於意圖為自己不法所有之概括犯意，猶隱瞞無資力之事實，以買賣
    為由分別向桃園縣觀音鄉觀音工業區○○○路十五號之「甲○化學股份有限公司
    （下稱甲○公司）」、桃園縣觀音鄉觀音工業區○○○路七之五號之「庚○化學
    工業股份有限公司（下稱庚○公司）」、台中縣烏日鄉○○路一五五之二六號之
    「癸○興業股份有限公司（下稱癸○公司）」購買樹脂及化學溶劑等貨品，且虛
    意允諾必當如期付款，致使各該公司之業務承辦人員均信以為真，依約如數給付
    其訂購之各類貨品。迨戊○○交付之貨款支票屆期經提示紛遭退票，「甲○公司
    」等始知受騙，其詳如下：
（一）戊○○於民國八十七年二月，向「甲○公司」訂購價值新台幣（下同）三萬一
      千零五十三元之甲苯等化學溶劑（含稅），並簽發同額之支票交付「甲○公司
      」收執（發票日期為八十七年六月十日）。於同年三月間又向「甲○公司」購
      買價值十一萬一千一百十五元之同貨品（含稅），亦以簽發同額支票方式支付
      （發票日期八十七年六月三十日），而於該支票屆期之前，又於同年四月份向
      「甲○公司」訂購價值高達七十五萬七千三百十六元（含稅）之甲苯等化學溶
      劑，於同年五月十四日前又分三次向甲○公司訂購價值十四萬四千八百二十八
      元之同貨品。共計詐取該公司總值一百零四萬四千三百十二元之化學溶劑貨品
      。
（二）戊○○於八十六年十二月間，向「庚○公司」訂購總值十四萬八千三百六十六
      元之樹脂，並簽發同額支票支付（發票日期為八十七年五月三十一日），其後
      又陸續於八十七年一月、二月及三月分別向「庚○公司」訂購價值十六萬三千
      三百零二元、七萬四千一百八十三元及二十五萬二千二百元之樹脂貨品，並分
      別簽發長達五個月票期之支票支付。同年四月、五月份，又向「庚○公司」訂
      購七萬四千一百八十三元、十萬三千八百四十四元之同貨品。共計向該公司詐
      取總值八十一萬六千零七十八元（公訴人誤載為八十一萬六千零十二元）之貨
      品。
（三）戊○○風於八十七年一月間即先向「癸○公司」訂購總值二十五萬五千七百八
      十元之樹脂（含稅），並簽發同額支票交付收執（發票日期為八十七年五月二
      十日），嗣於同年三月間又向「癸○公司」詐購價值三十八萬九千七百六十元
      之同貨品（含稅），亦簽發同額支票支付（發票日期為八十七年六月三十日）
      ，而於該支票屆期前，復分別於同年四月二十八日及五月一日再向「癸○公司
      」訂購總值各六萬零九百元之同貨品（共十二萬一千八百元）。共計詐取「癸
      ○公司」總值七十六萬七千三百四十元之貨品。
二、案經被害人「甲○公司」、「庚○公司」及「癸○公司」訴由台灣桃園地方法院
    檢察署檢察官偵查起訴。
    理      由
一、訊據被告戊○○，坦承其為「耀霖公司」之實際負責人，先後於前揭時日，分別
    向告訴人「甲○公司」、「庚○公司」、「癸○公司」各購買如上所述金額之貨
    品，簽發之貨款支票屆期均未兌現等情不諱，核與證人即「甲○公司」之業務己
    ○○、「庚○公司」之業務辛○○、「癸○公司」之管理部經理黃炎全於本院調
    查時所述之情節相符，並有出貨單影本二十一紙、支票影本及退票理由單各六紙
    在卷可憑。次查，被告於本院調查時自承：（八十七年初公司負債有）一、二千
    萬元（見本院八十九年一月十四日訊問筆錄）：：：（公司負債多少？）一千三
    百多萬元：：：（訂購原料製成成品銷售後之貨款流向？）軋票及還債務，是以
    前開出之票款：：：（有對告訴人還款？）賣三百多萬元之貨款不夠付：：：（
    向告訴人公司等訂貨時欲用那些錢還款？）一般都是週轉：：：（有安排還款財
    源？）欲調錢，有向友人調錢，但調沒有成等語（見本院八十九年三月二十一日
    訊問筆錄）。於八十七年初，被告之「耀霖公司」已累積高達一千三百餘萬元之
    債務，參酌嗣「耀霖公司」欲結束營業時，現有機器、設備經處分後僅售得六、
    七十萬元，此據證人即向該公司購買設備之「三菘公司」負責人丙○○於本院調
    查時述明（見本院八十九年四月七日訊問筆錄），以之相較於該公司高達千萬元
    之債務，宛若杯水車薪，滄海一粟，絕對無足供償債之需，是以依該公司之資產
    負債情形，顯然欠缺償債能力，況嗣於八十七年六月間，「耀霖公司」即具函向
    主管機關申請解散登記，此有經濟部中部辦公室八十九年三月十四日經八九中辦
    三字第０八七六四一號函暨函附之文件在卷可憑，證人即被告之妻丁○○於本院
    調查時亦證稱：五月底公司財務週轉不過去（才申請解散）等語（見本院八十九
    年四月七日訊問筆錄），可見該公司之經營績效及財務狀況係每況愈下，不僅未
    見起色，且係迅即惡化馴至須結束營業。以該公司如此低效、惡劣之經營及財務
    情形，被告若將此情坦承相告，任一理性之投資或資金擁有者，於得知並評估該
    公司之體質及財務狀況後，定當裹足不前，望之卻步，莫敢擅行出資或貸與金錢
    ，以免血本無歸，因之，倘行諸合法之途，被告之「耀霖公司」顯然籌財無方，
    告貸無門，然若係以隱瞞公司財務狀況之方式誘人入穀，核情殆與施詐無異，既
    事涉不法，出此不法手段以詐取錢財，宛若飲鴆止渴，要不足為恃。職是，被告
    稱「欲向友人調錢，但調沒有成」等語即便屬實，亦難謂其於事前已備妥集資籌
    錢之途，另有確切可期之資金來源可憑而具備屆期清償告訴人公司貨款之資力，
    要無從據為對其有利之認定。茲如前述，向告訴人公司訂購原料製成之成品經銷
    售後所得之貨款三百餘萬元已由被告悉數挪充償還其他債務之用，並未留存分文
    備供清償告訴人公司，然除此筆轉售貨款外，「耀霖公司」之既有資產與債務相
    較又有如小巫之見大巫，不足為憑，惟被告又告貸無門，別無其他籌募資金之管
    道，綜此諸情，被告以「耀霖公司」名義向告訴人公司等訂貨之初，對嗣將無力
    支付貨款之事，當已有所預見。既已預見此情，竟又隱之仍向告訴人公司等訂貨
    並允諾如期付款，致使告訴人公司等誤信為真依約如數交貨，是被告顯係意圖為
    自己不法之所有向告訴人公司施詐而具有詐欺之意思及行為之情，灼然至明。其
    辯稱無詐欺之意云云，核屬卸責之詞，委無可採。末查，乙○○僅為「耀霖公司
    」之登記負責人，並未實際負責公司之經營，亦不曾出面向告訴人公司訂貨等各
    情，業據戊○○、丁○○、己○○、辛○○、黃炎全各供明或述明在卷。既僅為
    登記而非實際負責人且又不曾出面訂貨，自難指其有夥同戊○○向告訴人公司等
    詐欺之情事。公訴人指被告係與乙○○共同詐欺云云，殊有誤會，應予敘明。綜
    述，本件事證已明，被告犯行洵堪認定，應依法論科。
二、核被告所為，係犯刑法第三百三十九條第一項之詐欺取財罪。其先後有數次犯行
    ，時間緊接，構成要件相同，顯係基於概括犯意反覆為之，應依連續犯之規定以
    一罪論，並依法加重其刑。爰審酌被告犯罪動機、目的、手段、詐取財物之價值
    、告訴人公司等所受之損害、僅與「庚○公司」達成和解，此有同意書影本一紙
    在卷可憑，尚未與另二家告訴人公司完妥處理本件糾紛，難謂其已充分展現解決
    問題之誠意及犯後態度等一切情狀，量處如主文所示之刑。
據上論斷，應依刑事訴訟法第二百九十九條第一項前段，刑法第五十六條、第三百三
十九條第一項，罰金罰鍰提高標準條例第一條前段，判決如主文。
本案經檢察官魏雯祈到庭執行職務。
中      華      民      國    八十九    年      五      月    二十六    日
                              臺灣桃園地方法院刑事第三庭
                                  法  官  蔡榮澤
右正本證明與原本無異。
如不服本判決，應於判決送達後十日內向本院提出上訴狀( 應附繕本 )，上訴於
臺灣高等法院。
                                    書記官   劉德壽
中        華        民        國   八十九   年   六   月    十二    日
附論罪科刑依據之法條：
刑法第三百三十九條：
意圖為自己或第三人不法之所有，以詐術使人將本人或第三人之物交付者，處五年以?
下有期徒刑、拘役或科或併科一千元（已提高十倍為一萬元）以下罰金。
以前項方法得財產上不法之利益或使第三人得之者，亦同。
前二項之未遂犯罰之。


司法院資訊處製作；財團法人民間司法改革基金會備份。
